【裁判字號】    95,交聲更,6
【裁判日期】    951013
【裁判案由】    違反道路交通管理處罰條例聲明異議
【裁判全文】
臺灣新竹地方法院刑事裁定             95年度交聲更字第6號
    原處分機關  交通部公路總局新竹區監理所
    異  議  人
    即受處分人  乙○○
上列異議人即受處分人因違反道路交通管理處罰條例案件，對於
交通部公路總局新竹區監理所94年12月19日所為之竹監營字第裁
50-R00000000號違反道路交通管理事件裁決處分，聲明異議，經
本院以95年度交聲字第13號裁定後，異議人不服，提起抗告，由
臺灣高等法院以95年度交抗字第205號裁定發回，本院裁定如下
：
      主  文
異議駁回。
      理  由
一、(1)按行政罰法業於民國94年2月5日制定公布，並自95年2月5
    日起施行，該法第5條規定：「行為後法律或自治條例有變
    更者，適用行政機關最初裁處時之法律或自治條例。但裁處
    前之法律或自治條例有利於受處罰者，適用最有利於受處罰
    者之規定」。又道路交通管理處罰條例所定罰鍰、吊扣吊銷
    證照、記點之裁罰，係屬行政罰法中所稱行政罰之性質，是
    有上開行政罰法第5條規定之適用自明。(2)道路交通管理處
    罰條例第53條規定，業經總統於94年12月28日以華總一義字
    第09 400212581號令公布修正，且經行政院於95年6月23日
    以院臺交字第0950087685號令發布定自95年7月1日施行，修
    正後第53條增列第2項：「前項紅燈右轉行為者，處新臺幣
    500元以上1,800元以下罰鍰」；又修正後同條第1項規定：
    「汽車駕駛人，行經有燈光號誌管制之交岔路口闖紅燈者，
    處新臺幣1,800元以上5,400元以下罰鍰」，與修正前第53條
    之規定相同。此外，修正後第63條第1項第3款規定：「有第
    43條、第53條或第54條情形之一者，各記違規點數3點」，
    與修正前第63條第1項第3款之規定相同。經比較新舊法後，
    修正後之規定並未較有利於異議人，依行政罰法第5條規定
    ，自應適用行政機關最初裁處時之法律即修正前道路交通管
    理處罰條例第53條第1項、第63條第1項第3款之規定論處，
    先予敘明。
二、按汽車駕駛人，行經有燈光號誌管制之交岔路口闖紅燈者，
    處新臺幣（下同）1,800元以上5,400元以下罰鍰。次按汽車
    駕駛人違反上開規定者，記違規點數3點。修正前道路交通
    管理處罰條例第53條、第63條第1項第3款分別定有明文。
三、原處分意旨略以：異議人即受處分人乙○○於94年10月5日
    上午8時40分許，駕駛正漢交通股份有限公司所有車號028-A
    L號營業貨運曳引車，行經基隆市○○路○○路193巷口有燈
    光號誌管制之交岔路口時，其行車方向之號誌為紅燈，異議
    人竟駕車闖越紅燈，經基隆市警察局第三分局碇內派出所警
    員甲○○當場填製基警交字第R00000000號舉發違反道路交
    通管理事件通知單舉發，異議人於收受該舉發通知單後，不
    服舉發事實，向新竹區監理所提出申訴，惟經原處分機關函
    請舉發機關調查結果，仍認異議人確有在上開地點駕駛車輛
    未遵守規定而闖紅燈之違規駕駛行為，原處分機關乃於94年
    12月19日以竹監營字第裁50-R00000000號裁決書，依修正前
    道路交通管理處罰條第53條第1項、第63第1項第3款之規定
    ，裁處異議人罰鍰3,600元，並記違規點數3點。
四、聲明異議意旨略以：駕車行經基隆市○○路○○路193巷口
    之交岔路口時，因該路段為下坡，當發覺行進方向之交通號
    誌為黃燈時，已經煞車不及，車頭通過停車線後，交通號誌
    才轉換為紅燈，並未闖紅燈，爰依法聲明異議云云。
五、經查：
（一）本件異議人於前述時、地駕駛上開車輛行經基隆市○○路
      ○○路193巷口之交岔路口闖越紅燈之事實，業經本院隔
      離訊問證人即舉發本件違規之基隆市警察局第三分局碇內
      派出所警員甲○○、副所長戚其軍後，已據證人甲○○證
      稱：「我是巡邏勤務，我開巡邏車，副所長帶班我們兩人
      一組在轄區內巡邏，我們行進到源遠路193巷，因為紅燈
      而停下來，我們停在第一部車，我們等到綠燈時就起步，
      ... 遠遠就看到違規車輛穿過源遠路與暖碇路交岔口的號
      誌，完全沒有減速的跡象，接著在源遠路與193巷口的紅
      燈號誌，闖過紅燈完全沒有要煞車的跡象，我就趕快踩煞
      車，讓違規的車輛先通過後，我就右轉追上違規車輛攔停
      」、「那個路口是舊號誌，是靠黃燈來淨空路口，源遠路
      的號誌變化是綠燈、黃燈、紅燈，等到源遠路的號誌變紅
      燈後，193巷巷口的號誌才會變綠燈，所以當時我們所在
      的193巷巷口已經是綠燈了，所以我很確定違規車輛在穿
      越該路口的時候，源遠路已經是紅燈了」等語，並有當庭
      繪製舉發地點、號誌、違規車輛及巡邏車行進方向之現場
      圖附卷可佐（見本院卷95年7月26日訊問筆錄第2、3頁）
      。另經證人戚其軍到庭證稱：「當天跟方警員一組開巡邏
      車巡邏，方警員開車我帶班兩人一組，我從派出所出來，
      經過源遠路193巷巷口時，我們是停第一部車子停在那邊
      等紅燈，燈號變成綠燈時，那時候源遠路應該都是紅燈了
      ，我們巡邏車要開出來，發現左前方源遠路由東往西的方
      向，有一部車就速度很快，連續衝了兩個紅綠燈過來，第
      一個是源遠路與暖碇路口，第二個是源遠路與193巷巷口
      ，他行進的方向是下坡路段，這兩個路口相差20、30公尺
      ，我們就看到異議人的車一直衝下來，巡邏車就暫時不敢
      開出來，因為他車子那麼大，又從斜坡衝下來，我們就先
      讓他通過之後，我們就馬上右轉追上去攔停他」、「我確
      定他有闖源遠路與193巷巷口紅燈，這兩個的路口很近，
      也許他過了源遠路與暖碇路是閃黃燈，但是確定過了193
      巷口時是紅燈」、「因為我們行進方向是變綠燈了，我知
      道那個路口的號誌變化，確定源遠路上是紅燈」、「如果
      他在第一個路口時有遇到閃黃燈有減速的話，來到193巷
      口的紅燈就煞的住，我覺得異議人根本就沒有要煞車的意
      思，他可能是看到我們的巡邏的時候，他才開始要做煞車
      的動作，那時候就會來不及就衝過去了」等語（見本院卷
      95年7月26日訊問筆錄第4至6頁）。
（二）按上開證人甲○○、戚其軍乃為原處分機關認定異議人有
      上揭違規行為及當場目擊之證人，互核舉發情節相符，且
      上開2位證人證述基隆市○○路○○路193巷口之交岔路口
      號誌變化順序，核與基隆市警察局第三分局於95年1月17
      日以基警三分交字第0950000249號函回覆稱：「違規地點
      源遠路193巷口，江君（即異議人）駕駛之車輛行進方向
      燈號若為紅燈，則另一方向路口燈號則為綠燈」等情相符
      （見交聲字第13號第15頁）。且交通警察製單舉發違反道
      路交通管理處罰條例所列之違規事實，本質上為行政處分
      ，係公務員基於職務上之權力，依法就特定之具體事件所
      為之具公法上效果之單方面行政行為，基於公務員為公法
      上行為具有公信力之原則，該行政行為當可被推定為真正
      ，其據以依法處分之事實認定亦為正確無誤，是上開2 位
      證人之證詞，應足採信。從而，異議人確有前揭違規事實
      ，應堪認定。
（三）至異議人辯稱：通過暖碇路口是綠燈，來到源遠路193巷
      口時是閃黃燈云云，惟據上開證人戚其軍駁斥證稱：「不
      可能，異議人說謊，這兩個路口相距很近，源遠路與193
      巷口是紅燈往前推算，他經過暖碇路口不可能是綠燈」；
      暨上開證人甲○○證稱：「兩個路口真的很近，情況不可
      能如異議人所述，應該如同副所長所說的，在這麼短的時
      間內紅綠燈不可能變化那麼快，馬上由綠燈轉黃燈」等語
      ，並有證人甲○○拍攝之照片2幀在卷可查，是認異議人
      上開所辯，應無足採信。況且，異議人既自承目擊交通號
      誌由綠燈轉為黃燈，則當時即應停車等待，不得再繼續駛
      入交岔路口，尚不得以：煞車不及云云為藉詞，圖免違規
      之責。
六、綜上所述，異議人確有於前開時、地駕車行經有燈光號誌管
    制之交岔路口闖紅燈之違規行為，原處分機關依修正前道路
    交通管理處罰條例第53條第1項、第63第1項第3款及違反道
    路交通管理事件統一裁罰標準表，裁處異議人罰鍰3,600元
    ，並記違規點數3點，於法尚無不合，亦屬允當，本件異議
    為無理由，應予駁回。
七、據上論斷，應依道路交通案件處理辦法第19條，裁定如主文
    。
中    華    民    國    95    年    10    月    13    日
                              交通法庭法  官    黃美文
以上正本證明與原本無異。
如不服本裁定，應於裁定送達後5日內向本院提出抗告狀。
中    華    民    國    95    年    10    月    13    日
                                      書記官    陳怡芳


司法院資訊處製作；財團法人民間司法改革基金會備份。
